【裁判字號】    90,上易,159
【裁判日期】    900810
【裁判案由】    詐欺
【裁判全文】
臺灣高等法院花蓮分院刑事判決            九十年度上易字第一五九號
    上  訴  人  臺灣花蓮地方法院檢察署檢察官
    被      告  乙○○
                甲○○
右列上訴人因被告詐欺案件，不服臺灣花蓮地方法院八十八年度易更(三)字第一號中華
民國九十年四月二十日第一審判決( 起訴案號：臺灣花蓮地方法院檢察署八十五年度
偵續(一)字第二號 )，提起上訴，本院判決如左：
    主  文
原判決關於乙○○部分撤銷。
乙○○意圖為自己不法之所有，以詐術使人將本人之物交付，處有期徒刑貳年陸月。
其他（甲○○部分）上訴駁回。
    事  實
一乙○○為設於花蓮市○○路三五一號郁成營造有限公司（下稱郁成公司）之董事長
  ，於民國( 下同 )八十二年初知悉丙○○有意購買乙級營造公司執照辦理升等再轉
  賣營利，竟意圖為自己不法之所有之單一犯意，於同年二月十一日，在花蓮市○○
  街三十九號，持郁成公司業績表向丙○○偽稱：郁成公司執照及營利事業登記雖載
  資本額為新台幣( 下同 )三百萬元僅具乙級牌照資格，然該公司業績已達一億五千
  萬元，符合申請甲級營造牌照資格，如願意買受，伊願配合辦理升等，復偽稱，郁
  成公司現所有坐落花蓮市○○路三五一號建物所在之建地，可待丙○○購入新不動
  產於郁成公司名下，並向臺灣省政府建設廳（下稱省建設廳）辦理營造業不動產變
  更登記後，再將上述不動產移回乙○○名下，致使丙○○陷於錯誤，以一千四百六
  十萬元之高價予以訂約買受（以楊文名義訂約買受），並即支付定金三百六十萬
  元，同時雙方同意委託臺灣永信公證企業有限公司（下稱永信公司）代為辦理升等
  手續。迨丙○○於同年三月二十三日，以郁成公司名義向臺灣高雄地方法院拍得坐
  落高雄縣林園鄉○○街一三二巷二十一之二號之房地，並於同年六月九日登記為郁
  成公司名義，且為升級將郁成公司之資本額增加至二千二百五十萬元，以符合甲級
  營造公司所需最低資本額，此外應黃某要求，又給付其二百萬元部份價款，並陸續
  再收取丙○○交付之技師費七萬元及丙○○為郁盛營造公司設立登記購入不動產一
  百萬元、技師費三十八萬元，代辦費六萬元，惟至八十三年四月間，乙○○提供有
  關資料交由永信公司至省建設廳辦理升等手續，期間並親至該廳補正業績資料，詎
  乙○○所提之工程業績資料表，因累計未達甲級營造公司所需之一億五千萬元業績
  竟遭退件，嗣由其妻甲○○領回退件後亦未通知丙○○，卻拒絕提出證件續行辦理
  ，丙○○始查知上開不動產並非郁成公司所有，嚴重影響郁成公司營造執照存在之
  價值，始知受騙。
二案經告訴人丙○○訴由台灣花蓮地方法院檢察署檢察官偵查起訴。
    理  由
一訊據被告乙○○矢口否認有前揭詐欺犯行，辯稱伊僅出售郁成公司乙級執照，並未
  約定要配合告訴人辦理執照升等，買賣不包括不動產，而且告訴人有派人到花蓮郁
  成公司瞭解郁成公司之業績及不動產登記情形，資料也都提供給告訴人等語。經查
  ：前揭犯罪事實迭據告訴人丙○○於偵審中指訴歷歷，且證人魏耀文、陳素端於偵
  查中經具結後證稱：當時確由被告提供郁成公司業績已達一億五千萬元之資料，且
  乙級營造執照須業績達一億五千萬元始可辦理甲級升等（見八十三年偵字第三八二
  六號偵查卷第十一－十三頁、第一二０頁以下），足見本件告訴人向被告買受郁成
  公司乙級執照，確有約定業績應達辦理升等甲級之標準，否則何須被告提供一億五
  千萬元之業績資料？又告訴人以高達一千四百六十萬元購買郁成公司之乙級營造執
  照，且不包括郁成公司之不動產（見卷附契約書），此為購買後辦理升級以營利，
  被告身為營造界之經營者，焉有不知之理由？再查：本件買賣因郁成公司實際業績
  並非如被告於買賣時提出於告訴人丙○○之工程業績明細表所示，致因工程業績不
  足一億五千萬元，而遭駁回申請等情，亦為被告所不爭執，並有臺灣省政府八十三
  年五月二十四日八三建四字第０二四０八０號函在卷可稽（見台北地檢署八十三年
  偵字第二一二二二號卷第十一頁前頁）。可見被告訂約時提供與告訴人丙○○之工
  程業績明細表已屬不實。且雙方於八十二年二月十一日所簽契約書第十三款約明：
  「郁成公司現登記之不動產：坐落花蓮市○○路三五一號所在之建地屬乙方（被告
  ）所有，甲方應將新購入不動產登記於郁成公司名下後，由乙方將原登記不動產過
  戶回自己名下。」然事實上，郁成公司早將上開建物於七十五年間出售並移轉所有
  權登記與訴外人陳春桂，此有建物登記簿謄本可稽。堪認雙方簽訂系爭契約時，郁
  成公司已非上開建物之所有人而由被告向告訴人謊稱該建物「所在之建地」為登記
  在郁成公司名下，使告訴人誤信郁成公司仍保有法令規定應持有一定比例之不動產
  甚明。茲被告乙○○與告訴人丙○○簽約時既明知上情，且於契約書為上開記載，
  致告訴人丙○○信以為上述不動產仍登記於郁成公司名義，而與被告乙○○簽約，
  堪予認定。又告訴人丙○○於訂約後即依契約書第十三項之約定，於八十二年三月
  二十三日以郁成公司名義向臺灣高雄地方法院，以二百三十萬元拍得另筆房地，並
  於同年六月十日登記為郁成公司所有，此有臺灣高雄地方法院不動產權利移轉證書
  、建築改良物所有權狀及土地所有權狀為憑。足見告訴人丙○○於簽約前確實不知
  郁成公司未保有不動產而已違反營造業管理規則致隨時有被撤銷營業執照之可能。
  綜上所述，堪認被告乙○○於簽約時確向告訴人丙○○詐稱郁成公司之業績已達一
  億五千萬元以上，符合申請甲等營造牌照資格；及該公司現有設立登記之不動產即
  坐落花蓮市○○路三五一號所在之建地，可待告訴人丙○○另購入不動產登記該公
  司名義後即行取回等語，致丙○○誤信為真，而與被告乙○○訂立本件契約書，應
  甚明顯。再查郁成公司設立登記之營造業不動產坐落花蓮市○○路三五一號建物已
  於七十五年八月十八日轉讓與陳春桂，因違反營造業管理規則第三十一條第一項第
  十一款之規定，致遭主管機關撤銷其營業執照，亦有卷附臺灣省營造業審議委員會
  八十四年五月十日省營懲字第一０三七號決議書在卷可稽，而前開告訴人與被告八
  十二年二月十一日所簽訂之契約書第十三條竟載明．．．．坐落花蓮市○○路三五
  一號「建物所在之建地．．．．．」之非屬郁成公司所有之不動產，以之使告訴人
  誤信該筆不動產為郁成公司所有，亦即當時郁成公司尚保有營造業應保有之一定不
  動產比例而與被告訂約，被告以此為詐術使告訴人陷於錯誤，尤為明顯。
二綜上所述，本件被告乙○○詐欺犯行罪證明確而堪予認定，核被告乙○○所為，係
  犯刑法第三百三十九條第一項之詐欺取財罪；其以單一之犯意陸續詐使告訴人交付
  現款，為接續犯。本件原審未遑詳究，為被告乙○○無罪之判決，經核尚有未當，
  公訴人之此部分之上訴為有理由，因予撤銷改判。茲審酌被告行為後歷時多年，其
  民事部分經最高法院判決敗訴確定，迄今尚未賠償告訴人所受之損害或返還其已受
  領之款項，詐欺所得金額高達七百餘萬元，犯罪所生損害甚大等一切情狀，量處如
  主文所示之刑，用資懲儆。
三公訴人意旨另以：被告甲○○係被告乙○○之妻，且為郁成公司之總經理，其與前
  揭時地與乙○○共同意圖為自己不法之所有而與告訴人丙○○簽訂前開郁成公司股
  權之買賣契約，應與乙○○共犯詐欺罪責等語，惟訊之被告甲○○堅決否認有與其
  夫共同詐騙告訴人丙○○，辯稱伊僅掛名總經理，實際業務均由被告乙○○在經營
  等語。經查：本件郁成公司之營造執照買賣，證人魏耀文、陳素端固證稱被告甲○○亦參與洽談並提供郁成公司之業績資料，然被告甲○○於原審亦供稱伊只是掛名
  ，郁成公司都是伊夫乙○○在經營，且乙○○是學土木的，原來伊在家帶小孩，八
  十一年間因會計離職才由伊到公司幫其先生的忙（見原審易更(三)第一號卷第八十五
  頁），則八十二年初被告甲○○對郁成公司之前三年之業績未必能完全瞭解，自不
  能僅憑其參與洽談股權買賣即有詐欺之犯意，其提供業績資料亦必為其造或明知
  其為不實而詐騙告訴人，其他又查無積極證據足資證明被告甲○○確實與其夫乙○○具有犯意之聯絡或行為之分擔，原審以本件不能證明被告甲○○犯罪而為其無罪
  之諭知，經核尚無不當，此部分公訴人上訴仍指被告甲○○犯罪，其上訴核無理由
  ，應予駁回。
據上論斷，應依刑事訴訟法第三百六十八條、第三百六十九條第一項前段、第三百六
十四條、第二百九十九條第一項前段、刑法第三百三十九條第一項，罰金罰鍰提高標
準條例第一條前段，判決如主文。
本案經檢察官翟光軍到庭執行職務。
中      華      民      國      九十      年    八      月     十     日
                                    審判長法官  謝  志  揚
                                          法官  何  方  興
                                          法官  蔣  有  木
右正本證明與原本無異。
本件不得上訴。
                                        書記官  陳  有  信
中      華      民      國      九十      年    八      月     十     日


司法院資訊處製作；財團法人民間司法改革基金會備份。
